臺灣高等法院刑事裁定　　　　　　　　　 96年度抗字第596號
抗　告　人　乙○○
受　刑　人　甲○○
　　　　　　　　　　（現於臺灣桃園監獄執行中）
上列抗告人因聲明異議案件，不服臺灣桃園地方法院中華民國96
年6月8日裁定（96年度聲字第1416號），提起抗告，本院裁定如
下：
    主  文
抗告駁回。
    理  由
一、原裁定意旨略以：
(一)、按受刑人或其法定代理人或配偶以檢察官執行之指揮為不當
    者，得向諭知該裁判之法院聲明異議，法院並應就異議之聲
    明裁定之，刑事訴訟法第484條、第486條分別定有明文。次
    按犯最重本刑為5年以下有期徒刑以下之刑之罪，而受6個月
    以下有期徒刑或拘役之宣告，因身體、教育、職業、家庭之
    關係或其他正當事由，執行顯有困難者，得以1元以上3元以
    下折算1日，易科罰金。但確因不執行所宣告之刑，難收矯
    正之效，或難以維持法秩序者，不在此限，修正前刑法第41
    條第1項亦有明定。從而，有期徒刑或拘役得易科罰金之案
    件，法院所諭知者，僅易科罰金折算之標準，而有關宣告有
    期徒刑、拘役應否准許易科罰金執行之換刑處分，依刑事訴
    訟法第457條規定，由為裁判法院之檢察官指揮之，是檢察
    官是否准予易科罰金，除應考量受刑人之身體、教育、職業
    或家庭關係或其他正當事由，執行顯有困難外，尚須考量是
    否難收矯正之效及難以維持法秩序等因素。且修正前刑法第
    41條第1項所謂之「執行顯有困難」、「難收矯正之效」及
    「難以維持法秩序」等，均屬不確定法律概念，此乃係立法
    者賦予執行者能依具體個案，考量犯罪特性與情節及受刑人
    個人之特殊事由，據以審酌應否准予易科罰金，非謂僅因犯
    罪情節輕微，而應一概予以准許。是以法律賦予執行檢察官
    此項裁量權，僅在發生裁量瑕疵之情況時，法院始有介入審
    查之必要。6個月以下有期徒刑或拘役之宣告者，得以新臺
    幣1千元、2千元或3千元折算1日，易科罰金。但確因不執行
    所宣告之刑，難收矯正之效，或難以維持法秩序者，不在此
    限。」，刑法第41條第1項固定有明文。惟得易科罰金之案
    件，法院諭知者，僅罰金折算之標準而已，至准否易科，乃
    檢察官指揮執行之職權，其決定應否准予易科罰金時，本即
    得斟酌受刑人有無因不執行所宣告之刑，難收矯正之效，或
    難以維持法秩序之情事；苟無上項情事，再審酌受刑人是否
    確因身體、教育、職業、家庭之關係或其他正當事由，執行
    顯有困難等，以資為准否易科罰金之依據，非謂受刑人因身
    體、教育、職業、家庭關係或其他正當事由，執行顯有困難
    ，或於審判程序經協商而認罪，即不問有無「難收矯正之效
    ，或難以維持法秩序」等情事，均准其易科罰金。經查：
(二)、受刑人甲○○因違反公職人員選舉罷免法案件，犯對於有投
    票權之人交付賄賂而約為一定行使罪，經本院於95年6月30
    日以95年度選訴字第7號判決判處有期徒刑6月，如易科罰金
    ，以300元折算1日，嗣經臺灣桃園地方法院檢察署檢察官上
    訴後，由臺灣高等法院於95年11月2日，以95年度選上訴字
    第68號駁回上訴，而於95年12月4日確定在案，並於96年5月
    28日入監，現於臺灣桃園監獄執行中，此有臺灣桃園地方法
    院檢察署檢察官執行指揮書1份在卷可按（參臺灣桃園地方
    法院檢察署96年度執字第2362號執行卷宗）。又受刑人未易
    科罰金而入監執行徒刑，因執行檢察官認為受刑人主導賄選
    ，以每票新台幣5千元之高價現金為縣議員侯選人呂水田買
    票，敗壞選風，腐蝕民主法治根基，莫此為甚，更令受賄對
    象罹於犯罪，准予易科罰金顯難維持法秩序所欲追求之公平
    選舉，乾淨選風目的，故不准受刑人易科罰金，此亦有臺灣
    桃園地方法院檢察署聲請易科罰金案件審核表在卷可稽（見
    上開執行卷宗）。
(三)、本院審酌選舉制度乃落實民主政治之最直接方式，透過選民
    以評斷候選人之才德、品行、學識、操守、政見而達到選賢
    與能之目的，其攸關國家政治發展之良窳、法律之興廢、公
    務員之進退，影響國家根基及人民權利至深且鉅，而賄選為
    敗壞選風之主要根源，金錢介入選舉將嚴重戕害民主政治之
    根基，受刑人甲○○為求縣議員候選人呂水田得以順利當選
    ，而對有投票權人交付賄賂之行為，影響有投票權人自由行
    使其投票權之意思，敗壞選風，助長賄選，腐蝕民主法治根
    基，導致民主政治無法落實建立，足徵認若本件准以易科罰
    金，顯難以維持法秩序。是執行檢察官駁回其易科罰金之聲
    請自無不當。
(四)、至聲明異議人固以其素行良好，未有犯案之紀錄，此次助人
    選舉而刑章，偵審中已有自白且有悔誤，並受羈押半個月之
    久，對異議人已是相大之教訓，並無再犯之虞。且異議人家
    有89歲高齡之母親，且有孫子待照顧，若入監執行勢必造成
    對家庭重大之影響等語，聲請准予受刑人易科罰金，惟檢察
    官依其法律賦予指揮刑事案件執行之專業判斷，認為受刑人
    如不入監執行難以維持法秩序，其所依據之上開理由，並無
    錯誤；此外，檢察官所認定未入監執行難以維持法秩序，亦
    未見有逾越法律授權、專斷或將與事件無關之因素考慮在內
    等濫用權力之情事。況受刑人於96年5月28日檢察官訊問時
    陳稱：伊有4個女兒，2個已婚，1個在上班，1個在大學唸書
    ，而伊母親由伊太太照顧等語明確，有訊問筆錄附於上開執
    行卷宗，且受刑人入監執行迄今，並未有就醫紀錄一情，亦
    有本院向臺灣桃園監獄查詢之本院辦理刑事案件電話記錄查
    詢表在卷可佐．從而，堪認上開聲明異議理由所指受刑人有
    因身體、家庭等關係，執行顯有困難之情，尚無法採認。
二、抗告意旨略以：
(一)、本案抗告人在原審審理時，檢察官不准抗告人認罪協商，經
    原審判決後，檢察官不服提起上訴，復經台灣高等法院（下
    稱高院）駁回上訴，檢察官表示無法接受，而埋下不准易科
    罰金之決定，顯然檢察官在指揮執行時已有偏見，原裁定漏
    未酌。且高院亦認抗告人於偵、審時均坦承犯行，且於原審
    審理時，極力請求檢察官認罪協商，並表示願意盡最大能力
    損助公益，為檢察官所不同意等情，足見高院已多有所斟酌
    ，而認檢察官請求從重量刑為無理由，駁回檢察官之上訴，
    執行檢察官豈能藉維持法秩序，而不易科罰金。
１、抗告人所執，原審蒞庭檢察官不准抗告人認罪協商，又不服
    原審判決據以提起上訴，又為高院駁回，故心中即有先入為
    主，對抗告人埋下不准易科之決定云云。然檢察署檢察官分
    股辦事，執行檢察官與蒞庭之檢察官原則上並非同一人，難
    認有對抗告人先入為主之偏見，抗告人所執即有所誤會。
２、抗告人犯後態度固屬良好，惟此充其量亦僅屬有矯正之可能
    ，惟修正前刑法第41條第1項但書所定，確因不執行所宣告
    刑，難收矯正之效，或難以持法秩序，不在此限。惟賄選為
    敗壞選風之主要根源，金錢介入選舉將嚴重戕害民主政治之
    根基，受刑人甲○○為求縣議員候選人呂水田得以順利當選
    ，而對有投票權人交付賄賂之行為，影響有投票權人自由行
    使其投票權之意思，敗壞選風，助長賄選，腐蝕民主法治根
    基，導致民主政治無法落實建立，足徵認若本件准以易科罰
    金，顯難以維持法秩序，業經原裁定闡述甚明，則執行檢察
    官為維持法秩序，而不准抗告人易科罰金，即無不合。
(二)、又以：豈有藉維持法秩序所欲追求之公平選舉、乾淨選風為
    目的，而不准易科罰金。若是如此，應修改選舉罷免法，而
    不可濫權自行造法。且據抗告人所知，台灣桃園地方法院95
    年度選訴字第16號被告楊春風，經判處有期徒刑6月，檢察
    官亦准其易科罰金，何以對抗告人藉乾淨選風，而不准易科
    罰金，抗告人難以甘服。依抗告人所云，即前後有所矛盾，
    既認檢察官對所有違反選舉罷免法之案件皆不准易科罰金，
    復言曾有楊春風所違犯之選舉罷免案件准易科。亦見檢察官
    執行刑罰案件，亦非以一有違反選舉罷免法案件，類皆不准
    易科罰金，應視違犯之犯罪情節，加以考量，非必如抗告人
    所言，一有選舉罷免法即不准易科罰金。此部分亦非有理。
(三)、再執：抗告人平日為桃園縣立大園國民中學家長委員會家長
    委員，熱心教育，自89年起復為大園鄉調解委員會之委員，
    均能遵時執行調解案件，對紓減訟源，有卓越功績，皆有證
    明書可據，應無再犯之虞。本院以抗告人上開二種委員之身
    分，其擔任大園國中家長委員之身分係於84年9月至85年6月
    ，而擔任大園鄉調解委員係自89年迄95年，然查被告所犯本
    案之犯行係在94年11月間，已在抗告人擔任上職以後，亦見
    抗告人擔任前職，亦能犯本案，自不能以其有擔任前二種職
    務，即論以未有再犯之虞；況本案之執行，在維護法秩序，
    前已敘明，本院自難以其有正當之身分或工作績效，即認檢
    察官不准抗告人為易科罰金之執行有所不當。
三、從而原審認為檢察官之指揮執行，並無不當，裁定駁回異議
    ，經核並無不合，抗告人猶執前詞，指摘原裁定不當，為無
    理由，應予駁回。
據上論結，應依刑事訴訟法第412條，裁定如主文。
中　　華　　民　　國　　96　　年　　7 　　月　　16　　日
　　　　　　　　　刑事第十四庭   審判長法　官   陳志洋
　　　　　　　　　　　　　　　 　　　  法　官   蔡聰明
　　　　　　　　　　　　　　　 　　　  法　官   林秀鳳
以上正本證明與原本無異。
如不服本裁定，應於收受送達後五日內向本院提出抗告狀。
                                       書記官   高士童
中　　華　　民　　國　　96　　年　　7 　　月　　16　　日
